【裁判字號】    97,抗,122
【裁判日期】    971226
【裁判案由】    選任管理人
【裁判全文】
臺灣板橋地方法院民事裁定               97年度抗字第122號
抗  告  人  丁○○
代  理  人  丁志遠律師
            陳錫川律師
抗  告  人  盈碩國際股份有限公司
法定代理人  戊○○
抗  告  人  丙○○
代  理  人  徐嘉男律師
相  對  人  羅莎食品股份有限公司
法定代理人  己○○
相  對  人  山太元開發股份有限公司
法定代理人  甲○○
代  理  人  乙○○
上列當事人間請求選任相對人羅莎食品股份有限公司臨時管理人
事件，抗告人對於中華民國97年2 月29日本院97年度法字第5 號
所為裁定提起抗告，本院裁定如下：
    主    文
原裁定廢棄。
選任李煥珪會計師為羅莎食品股份有限公司之臨時管理人。
聲請及抗告費用共計新臺幣貳仟元由相對人負擔。
    理    由
一、按因裁定而權利受侵害者，得為抗告；受裁定送達之人提起
    抗告，應於裁定送達後10日之不變期間內為之。但送達前之
    抗告，亦有效力。未受裁定送達之人提起抗告，前項期間應
    自其知悉裁定時起算。但裁定送達於受裁定之人後已逾6 個
    月，或因裁定而生之程序已終結者，不得抗告，非訟事件法
    第41條第1 項、第42條分別定有明文。本件抗告人丁○○、
    盈碩國際股份有限公司（下稱盈碩公司）為相對人羅莎食品
    股份有限公司（下稱羅莎公司）之股東，抗告人丙○○為羅
    莎公司之債權人，均非受原審裁定送達之人，其等於原審裁
    定民國97年3 月10日送達於相對人山太元開發股份有限公司
    （下稱山太元公司）、羅莎公司後，以原審裁定致其權利受
    有侵害，而先後於97年3 月10日、3 月31日提起本件抗告（
    見本院卷(一)第9 、10、16頁抗告狀上本院之收文戮），依照
    前揭規定，自屬適法，相對人山太元公司主張抗告人均非原
    審受裁定之人，並無抗告權云云，尚非可採，先予敘明。
二、本件抗告意旨略以：原裁定選任以偽造文書取得羅莎公司董
    事長資格，後經主管機關經濟部撤銷登記之己○○為該公司
    之臨時管理人，顯然有違法律倫理並法律暨社會感情；己○○本與羅莎公司無任何關係，乃案外人乙○○找來充當羅莎
    公司之人頭，作為乙○○與前羅莎公司董事長林純精索求周
    旋之人。己○○以偽造文書取得羅莎公司董事長身分後，即
    配合乙○○對無關之人提起刑事訴訟，皆經不起訴處分，中
    間一度以偽造文書取得抗告人盈碩公司之經營權，並進行之
    訴訟不下五、六十餘件，原裁定選任己○○為羅莎公司之臨
    時管理人，能否謂對公司之最佳利益，顯有疑慮，爰提起抗
    告，請求廢棄原裁定，抗告人丙○○並主張選任與羅莎公司
    無利害關係之會計師或律師擔任該公司之臨時管理人較為適
    宜等語。
三、按股份有限公司之董事會不為或不能行使職權，致公司有受
    損害之虞時，法院因利害關係人或檢察官之聲請，得選任一
    人以上之臨時管理人，代行董事長及董事會之職權。但不得
    為不利於公司之行為。前項臨時管理人，法院應囑託主管機
    關為之登記，公司法第208 條之1 定有明文。是公司臨時管
    理人之選任，係以保障公司不因董事會不為或不能行使職權
    ，抑或全部董事均無法行使職權而有遭損害之虞所由設，其
    選任自應以公司之最佳利益為考量（最高法院93年度台抗字
    第477 號裁定意旨參照）。
四、查本件相對人山太元公司聲請選任羅莎公司之臨時管理人，
    於原審聲請意旨略謂：其因自經濟部公示公司基本資料網站
    查出羅莎公司董事監察人登記現況，在96年12月31日前登記
    董事資料：己○○、彭素卿（讚暉有限公司法人董事代表）
    、顏清權、王榮樹（盈碩公司法人董事代表）及黃贊光為監
    察人，惟該部在97年2 月4 日公司董監事資料欄，登載特別
    注意：依第00000000000 號函限期董監事改選，於96年12月
    31日當然解任之情事。其為羅莎公司之債權人，並拍定羅莎
    公司之股票之股份逾6,790,000 股，佔發行股數百分之七‧
    七，現仍續執行拍賣債務人羅莎公司、林純精、林顯能之財
    產中，依公司法第208 條之1 第1 項之規定，在董事會不為
    或不能行使職權，致公司有損害之虞之情形下，為使羅莎公
    司能正常運作，聲請選任羅莎公司之臨時管理人，代行董事
    長之職務等語。原審審酌相對人山太元公司所提出之經濟部
    函令羅莎公司限期改選前之公司登記表影本、台灣新竹地方
    法院97年1 月3 日新院雲96執助莊字第861 號函、相對人山
    太元公司拍定羅莎公司股票6790張之相關文件，並考量經濟
    部96年10月1 日經授商字第00000000000 號函限期董監事改
    選，於96年12月31日當然解任，惟羅莎公司迄未改選董監事
    ，董事己○○、彭素卿、王榮樹、顏清權4 人，復未依法互
    推一人代表羅莎公司，為使羅莎公司能正常運作，因而裁定
    為羅莎公司選任臨時管理人，雖無不當。惟查，原審選任選
    任董事之一之己○○為羅莎公司之臨時管理人部分，因己○○於91年10月間，涉嫌以行使偽造私文書之方式，爭奪羅莎
    公司之經營權，經台灣士林地方法院93年度訴字第672 號刑
    事判決判處有期徒刑10月，嗣經上訴後，台灣高等法院95年
    上訴字第4232號刑事事判決雖將原判決撤銷，然仍以己○○
    觸犯行使偽造私文書罪，判處有期徒刑8 月，此有刑事判決
    2 件在卷可稽（見本院卷(一)第54至72頁），可見原審選任己○○為羅莎公司之臨時管理人，並不符合羅莎公司之最佳利
    益。
五、次查，本院為羅莎公司之最佳利益，先後5 次通知兩造到庭
    調查關於臨時管理人之人選，於97年10月17日調查時，抗告
    人丁○○、丙○○、相對人山太元公司達成協議（按抗告人
    盈碩公司於本院調查時均未到場），由三方各推薦公正人士
    一人，即抗告人丁○○推薦律師一名，抗告人丙○○推薦會
    計師一名，相對人山太元公司推薦學者劉瀚宇教授，供本院
    選任為羅莎公司之臨時管理人（見本院卷(三)第23至25頁），
    嗣後抗告人丁○○、丙○○均依協議具狀陳報推薦之人選，
    然相對人山太元公司卻遲未陳報劉教授有無擔任本件臨時管
    理人意願，本院乃再於97年12月23日通知兩造到庭訊問，屆
    期，相對人山太元公司代理人乙○○猶表示劉教授意願尚待
    確認等語，本院審酌羅莎公司董監事已於96年12月31日當然
    解任，不宜長久任令全部董監事均無法行使職權致羅莎公司
    有遭損害之虞，及為羅莎公司選任臨時管理人最主要目的在
    於能順利召集股東會選任董監事等情事，認為本件以選任會
    計師一人為羅莎公司之臨時管理人為已足。而抗告人丙○○
    所推薦之李煥珪會計師，係經兩造協議後所推舉，且為兩造
    所接受之人選，抗告人丙○○並表示李煥珪會計師同意基於
    公益立場，願以每月新台幣5,000 元之車馬費受選任為臨時
    管理人（見本院卷(三)第26至28頁），由其擔任臨時管理人，
    應可符合羅莎公司之最佳利益，故本件選任李煥珪會計師為
    羅莎公司之臨時管理人，應屬適當。
六、綜上，原審未審酌羅莎公司之最佳利益，選任己○○為該公
    司之臨時管理人，容有未洽。抗告意旨指摘原裁定不當，求
    予廢棄，為有理由，爰由本院將原裁定廢棄，更為裁定如主
    文第二項所示。至有關本件選任臨時管理人李煥珪會計師之
    報酬，原應由相對人羅莎公司負擔，惟依相對人羅莎公司目
    前之財務狀況，恐有無法負擔之虞，為免影響李煥珪會計師
    權益，抗告人丙○○同意先行墊付，俟羅莎公司有能力時再
    予返還，附予敘明。
七、據上論結：本件抗告為有理由，依非訟事件法第21條第2 項
    、第24條第1 項、第46條，民事訴訟法第495 條之1 第1 項
    、第450 條、第78條，裁定如主文。
中    華    民    國    97    年    12    月    26    日
                  民事第一庭    審判長法  官  李世貴
                                      法  官  許瑞東
                                      法  官  高文淵
正本係照原本作成。如不服本裁定，僅得於收受本裁定正本送達
後10日內，以適用法規顯有錯誤為理由，向本院提出再抗告狀，
（須附繕本一份及繳納再抗告裁判費新台幣1,000 元），經本院
許可後紿可再抗告。
中    華    民    國    97    年    12    月    26    日
                                      書記官  許慧貞


司法院資訊處製作；財團法人民間司法改革基金會備份。
